臺灣臺中地方法院刑事判決　　　　　　　　　　　　九十一年度易字第二三四八號
　　公　訴　人　臺灣臺中地方法院檢察署檢察官
　　被　　　告　甲○○
右列被告因公共危險等案件，經檢察官提起公訴（九十一年度偵字第一六三五七號）
，本院判決如左：
    主  文
甲○○服用酒類，不能安全駕駛動力交通工具而駕駛，處有期徒刑肆月，如易科罰金
以參佰元折算壹日。又因過失傷害人，處有期徒刑肆月，如易科罰金，以參佰元折算
壹日。應執行有期徒刑柒月，如易科罰金，以參佰元折算壹日。
    事  實
一、甲○○前於民國八十二年間二度因竊盜案及違反麻醉藥品管理條例案件，經本院
    判處有期徒刑七月、八月、四月確定，經送監執行後假釋付保護管束未被撤銷而
    於八十三年十二月四日執行完畢，復於八十四年間因妨害自由案件，經本院判處
    有期徒刑六月確定，嗣於八十五年間因侵占案件，經本院判處有期徒刑三月確定
    ，上開二罪經送監執行並接續執行，復經假釋付保護管束未被撤銷而於於八十六
    年二月二十一日執行完畢（與本案不構成累犯）。其於九十一年六月三日下午四
    時許，在彰化縣伸港鄉路邊攤與友人共飲高梁酒一瓶後，明知服用酒類已不能安
    全駕駛汽車等動力交通工具，竟仍駕駛車牌號碼ＹＨＸ─二二八號機車，沿臺中
    縣神岡鄉○○路由神岡鄉往社口方向行駛，於同日晚間八時四十分許，行經臺中
    縣神岡鄉○○路與北庄路口時，其原應注意汽車行駛時，駕駛人應注意車前狀況
    ，並隨時採取必要之安全措施、不得超速行駛及不得酒後駕駛機車，且依當時情
    況亦無不能注意情事，竟疏未注意以五十餘公里之時速（該路段限速四十公里）
    超速行駛，復因酒力發作致無法安全駕駛，而撞擊同向行駛於前於該路口欲左轉
    由乙○○○所駕駛之車牌號碼ＪＷＹ─六一七號機車，致乙○○○人車倒地受有
    頭部挫傷併腦震盪等傷害，經警據報前往現場處理時，因甲○○受傷送醫，經警
    轉往醫院對甲○○抽血檢測結果，酒精濃度高達二六四點二八ＭＧ／ＤＬ（換算
    為呼氣酒精濃度為一點三二ＭＧ／Ｌ），始發覺上情。
二、案經乙○○○訴由臺中縣警察局豐原分局報請臺灣臺中地方法院檢察署檢察官偵
    查起訴。
    理  由
一、訊據被告甲○○對於精神不濟已陷於不能安全駕駛狀態下，仍於上開時、地以時
    速五十餘公里駕駛，因酒力發作致撞擊告訴人乙○○○所駕駛機車之事實坦承不
    諱，核與告訴人乙○○○於警訊及偵查中指述情節相符。被告為警查獲時所抽血
    檢測之酒精濃度高達一點三二ＭＧ／Ｌ（血液酒精濃度為二六四點二八ＭＧ／Ｄ
    Ｌ），逾越標準值０．二五ＭＧ／Ｌ甚多，有清泉醫院所出具之特殊檢驗報告單
    一紙附卷可憑。按刑法於八十八年四月二十一日經總統公布增訂第一百八十五條
    之三，將服用酒類不能安全駕駛動力交通工具而駕駛者，亦納入刑事處罰之範疇
    ，該條規定並自同年月二十三日正式施行，犯本條之罪係屬抽象危險犯，其立法
    目的在嚇阻酒後駕車，危害公眾安全及防止交通事故之發生，條文中所稱「不能
    安全駕駛動力交通工具」係屬不確定之法律概念，除衡之行為人駕車時飲用酒類
    之程度及血液中酒精含量之多寡外，並應參以行為人當時之精神狀態、駕馭車輛
    之情形及對於交通號誌或指揮之遵守能力，以資相佐，斷非徒以飲酒數量作為取
    決是否成罪之唯一標準，否則，個人酒量殊異，偶因特殊情狀致未達平日精神狀
    態者亦所在多有，欲以劃一標準遽為能否安全駕車或酒醉之論斷，誠屬難能，惟
    參考德國、美國之認定標準，駕駛人於呼氣中酒精濃度達每公升零點五五亳克以
    上者，肇事率為一般正常人之十倍，認為已達不能安全駕駛之標準，然在此標準
    以下之行為，如輔以其他客觀事實得作為不能安全駕駛之判斷時，亦屬之，法務
    部八十八年五月十八日法八八檢字第００一六六九號函亦採斯旨，有該函一份附
    卷可稽。另就醫學文獻所知，單次飲用酒精後之生理、心理變化，主要與代謝酒
    精的兩種主要酵素乙醇去氫脢（簡稱ＡＤＨ）及乙醛去氫脢（簡稱ＡＬＤＨ）有
    關，ＡＤＨ作用乃將血液內之乙醇代謝為乙醛，因而決定酒精代謝之快慢，而Ａ
    ＬＤＨ則再將產生之乙醛進一步代謝，最後成為其他碳水化合物，而「飲酒後會
    產生臉潮紅、頭痛、心跳加速等自主神經系統亢奮現象，主要乃與乙醛在血液中
    蓄積的程度有關」。雖然ＡＬＤＨ的代謝能力會因個人體質而有所差異，故每個
    人飲酒後之生理反應不同，惟ＡＤＨ則個別差異不大，因此同種族間之酒精清除
    率相近，一般而言飲用同量酒精後對每個人之身體影響應屬類似，故依血中酒精
    濃度得判定酒精對於人體影響之程度，當血中酒精濃度於呼氣濃度值達每公升０
    ．二五亳克時，將造成飲酒者輕度協調功能降低；而當呼氣濃度值達每公升０．
    二五至０．四０亳克時，肇事率為平常之二至六倍，當呼氣濃度值達每公升０．
    四０至０．五０亳克時，肇事率為平常之六至七倍，當呼氣濃度值達每公升０．
    五０至０．五五時，肇事率為平常之七至十倍（參照行政院國軍退除役官兵輔導
    委員會台北榮民總醫院八十八年八月五日（八八）北總內字第二六八六八號函及
    中央警察大學交通學系暨交通管理研究所蔡中志教援之研究報告，酒精濃度與肇
    事率之關係一文，臺灣高等法院檢察署八十八年十一月編印「不能安全駕駛」認
    定標準之相關論文資料第四十九頁）。被告於偵查中供承對事故發生經過，均因
    酒力發作而不復記憶等語，復於審理中供稱其撞到告訴人時並未看到告訴人的機
    車等語，顯見被告已因酒力發作陷於不能安全駕駛之狀態。另告訴人乙○○○因
    被告受有頭部挫傷併腦震盪等傷害，有清泉醫院診斷證明書一紙附卷可稽。此外
    ，復有交通事故現場調查報告表乙紙附卷可資佐證。復按行車速度應依標誌規定
    ，又汽車行駛時，駕駛人應注意車前狀況，並隨時採取必要之安全措施及酒後不
    得駕駛汽車，道路交通安全規則第九十三條第一項、第九十四條第三項、第一百
    十四條第二款分別定有明文。本件肇事地點速限四十公里／時，有道路交通事故
    調查表影本一份附卷可稽，被告自承以時速五十公里速度行駛，顯已未按行車速
    度應依標誌規定行駛，又肇事時雖係晚間八時四十分許，而告訴人及被告均陳稱
    當時有下雨等情，惟現場路旁有加油站、住宅，有臺中縣警察局豐原分局九十一
    年十月七日豐警刑字第三七五二二號函附之現場照片八幀可憑，而被告亦自承當
    時其有開車燈等語，顯見現場應有相當之光源照明，被告並無不能注意之情事，
    被告應注意並能注意而不注意以致肇事，致告訴人受傷，被告應有過失，且其過
    失與告訴人所受傷害間具有相當因果關係，事證明確，被告過失傷害及酒後致不
    能安全駕駛汽車之犯行，均堪認定，應予依法論科。
二、核被告甲○○所為，係犯刑法第一百八十五條之三服用酒類致無法安全駕駛動力
    交通工具罪、第二百八十四條第一項前段之過失傷害罪。被告所犯上開二罪，犯
    意各別，構成要件不同，應予分論併罰。又被告酒醉駕車致人受傷，應依道路交
    通管理處罰條例第八十六條第一項就過失傷害部分加重其刑。爰審酌被告飲酒後
    已不能安全駕駛，仍不顧公眾安全，貿然駕車及致人受傷所生危害、造成告訴人
    傷害情形、犯後尚能坦承犯行惟未能與告訴人和解等一切情狀，分別量處如主文
    所示之刑，並諭知易科罰金之折算標準，並定其應執行刑及易科罰金之折算標準
    。
據上論斷，應依刑事訴訟法第二百九十九條第一項前段，道路交通管理處罰條例第八
十六條第一項、刑法第一百八十五條之三、第二百八十四條第一項前段、第四十一條
第一項前段、第二項、第五十一條第五款，罰金罰鍰提高標準條例第二條，判決如主
文。
中      華      民      國      九十一      年    十二    月    十三    日
                                    臺灣臺中地方法院刑事第二庭
                                        法  官  陳  葳
右正本證明與原本無異
如不服本判決，應於收受本判決後十日內向本院提出上訴書狀，其未敘述上訴理由者
，並得於提起上訴後十日內向本院補提理由書狀（均須按他造當事人之人數附繕本）
「切勿逕送上級法院」
                                        書記官
中      華      民      國      九十一      年    十二    月    十三    日
附錄法條：
刑法第一百八十五條之三：
服用毒品、麻醉藥品、酒類或其他相類之物，不能安全駕駛動力交通工具而駕駛者，
處一年以下有期徒刑、拘役或三萬元以下罰金。
刑法第二百八十四條第一項：
因過失傷害人者，處六月以下有期徒刑、拘役或五百元以下罰金，致重傷者，處一年
以下有期徒刑、拘役或五百元以下罰金。
